臺灣彰化地方法院民事判決　九十三年度訴字第一九五號
　　原　　　告　甲○○
　　訴訟代理人　乙○○
　　被　　　告　丙○○
右被告因過失傷害案件，原告提起刑事附帶民事訴訟請求侵權行為損害賠償（九十二
年交附民字第六三號），經刑事庭裁定移送，本院於民國九十三年十一月五日言詞辯
論終結，判決如左：
    主      文
原告之訴駁回。
訴訟費用由原告負擔。
    事實及理由
一、本件原告主張：(一)緣被告丙○○於民國九十二年二月二十四日二十一時十分許，
    駕駛車牌號碼七Ｈ－六六七五號自小客車行經彰化縣線西鄉○○路與東興路口時
    ，不慎撞及原告所騎乘之車牌號碼ＩＣＹ－○○三號重型機車，致原告人車倒地
    ，因而受有頭部外傷、腦出血併右側癱瘓及失語症等嚴重傷害，爰依民法第一百
    八十四條第一項前段、第一百九十三條第一項及第一百九十五條第一項之規定，
    求為判命被告賠償原告新台幣（下同）一百五十萬元，賠償項目包括：1.醫療費
    三十二萬元：原告因本件車禍約住院四個月，共支出醫療費用三十二萬元；2.療
    養費四十萬元：原告受傷後，需接受長期復健治療，復健費用每次八百九十元，
    共復健二百次，總計為十七萬八千元，但無法提出收據證明；原告另因療養支出
    食物補充品費用十萬元、藥品費用十二萬二千元；3.減少工作收入之損失二十八
    萬元（含原告家人因原告受傷而停止工作之損失）：原告車禍受傷前經營碾米廠
    ，月入二萬五千元，每年之申報所得金額為二十一萬六千元，因本件傷害致碾米
    廠結束營業，至今已有一年半無法工作，合計減少工作收入之損失為二十八萬元
    ；而原告受傷期間，均由家人看護，看護費用以每月三萬元計算，也已支出十個
    月；4.精神慰撫金五十萬元：原告國中畢業，有一棟房屋，車禍前開碾米廠，月
    入二萬五千元，雖已逾七十歲但身強體健，手腳靈活，然自受本件傷害後，至今
    仍存有語言表達障礙，且行動遲緩，有時大小便來不及上，身體備感不適，並經
    鑑定為重度殘障，領有重度殘障手冊，原告不但無法工作，尚需仰賴家人照顧，
    致原本不富裕之家庭，頓時雪上加霜，故請求被告賠償慰撫金五十萬元。(二)原告
    已領取汽機車強制險給付五十一萬五千四百九十八元。(三)本件車禍雙方均有過失
    ，但被告過失較重，自應負較重責任等語。
二、被告則以：(一)醫療費部分：扣除健保給付後，被告願意賠償原告實際支出之醫療
    費用；(二)療養費部分：不願負擔原告自行購買之食品及藥品補充費，且復健費用
    應由健保給付；(三)減少工作收入之損失部分：原告請求之工作損失及看護費用金
    額太高；(四)慰撫金部分：被告高職畢業，從事塑膠射出工作，月入一萬八千元，
    因先前向老闆借貸十三萬元繳納刑事罰金，現在須自每月之薪資中扣抵，故被告
    每月實際領取之薪水只有幾百元至幾千元而已，且被告並無不動產，育有一位三
    歲幼子，配偶僅係臨時工等語置辯，並聲明求為駁回原告之訴。
三、兩造不爭執之事實：
  (一)被告於前揭時地駕駛車牌七Ｈ－六六七五號自小客車，不慎與原告所騎車牌ＩＣ
    Ｙ－○○三號重型機車碰撞，致使原告人車倒地，受有頭部外傷、腦出血併右側
    癱瘓及失語症等傷害，本件車禍兩造均有過失。
  (二)被告前開過失傷害犯行，業經本院刑事庭以九十二年度交簡字第四五號判處有期
    徒刑五月，如易科罰金，以三百元折算一日確定在案。
  (三)原告已受領汽車強制險五十一萬五千四百九十八元。
四、得心證之理由：
  (一)按因故意或過失，不法侵害他人之權利者，負損害賠償責任；不法侵害他人之身
    體或健康者，對於被害人因此喪失或減少勞動能力，或增加生活上之需要時，應
    負損害賠償責任；不法侵害他人之身體、健康、名譽、自由、信用、隱私、貞操
    ，或不法侵害其他人格法益而情節重大者，被害人雖非財產上之損害，亦得請求
    賠償相當之金額；汽車、機車或其他非依軌道行駛之動力車輛，在使用中加損害
    於他人者，駕駛人應賠償因此所生之損害；民法第一百八十四條第一項前段、第
    一百九十三條第一項、第一百九十五條第一項前段、第一百九十一條之二前段分
    別定有明文。本件被告因過失不法侵害原告之身體、健康等人格權，為兩造所不
    爭，且原告所受頭部外傷、腦出血併右側癱瘓及失語症等傷害與被告之過失侵權
    行為間有相當因果關係，是原告請求被告應負侵權行為損害賠償責任，於法自屬
    有據。
  (二)玆審酌原告請求之各項賠償金額如下：
    1.醫療費用部分：依保險法第一百三十五條準用第一百零三條規定，傷害保險之
      保險人固不得代位行使被保險人對於加害人之損害賠償請求權，然全民健康保
      險法第八十二條規定：「保險對象因汽車交通事故，經本保險提供醫療給付者
      ，本保險之保險人得向強制汽車責任保險之保險人代位請求該項給付。」，全
      民健康保險法為保險法之特別法，依特別法優於普通法之原則，全民健康保險
      法第八十二條應優先於保險法第一百三十五條、第一百零三條之規定而為適用
      。從而全民健康保險之被保險人因汽車交通事故，經全民健康保險提供醫療給
      付者，全民健康保險之保險人自得向強制汽車責任保險之保險人代位請求該項
      給付。而依強制汽車責任保險法第三十條規定，於該範圍內，加害人或強制汽
      車責任保險之被保險人之損害賠償責任即因而解免，全民健康保險被保險人對
      於加害人之損害賠償請求權亦因而喪失。本件原告主張因此次車禍已支出醫療
      費用三十二萬元乙節，固據提出光田綜合醫院沙鹿總院、沙鹿童綜合區域教學
      醫院、伸港忠孝醫院收據為證，惟查其中自付額僅一萬七千四百零二元，餘為
      健保給付，揆之前揭說明，原告就健保給付部分之請求，自不足取，應予扣除
      ；又其中之證明書費用二百元非治療所必要，亦不得請求賠償，併應扣除；則
      扣除後，原告所得請求之數額為一萬七千二百零二元。
    2.療養費用部分：原告主張支出復健費用十七萬八千元，為被告所否認，原告亦
      陳明未能提出任何單據以資證明，難認原告有此費用之支出；其餘原告自購之
      食物補充品費用十萬元、藥品費用十二萬二千元部分，雖有收據三紙為證，然
      上開物品並未經醫師處方為醫療上所必需，復未能提出經醫師認定確有治療必
      要之證明，是原告有關療養費部分之請求，洵屬無據，核無可取。
    3.減少工作收入之損失部分：原告雖主張受傷前經營碾米廠，月入二萬五千元，
      已一年半無法工作，工作收入損失二十八萬元云云，揆諸民事訴訟法第二百七
      十七條前段規定，原告即應就其車禍受傷前有工作收入之事實，負舉證責任。
      經查，原告固提出八十七至九十年度綜合所得稅結算申報書為證，然上開記載
      申報額度二十一萬六千元之申報書乃原告所自填，未經國稅局核定，且原告係
      於九十二年二月二十四日車禍受傷，則上開資料即無法佐為原告於九十二年二
      月車禍時尚有從事工作之明證。再者，依本院向財政部台灣省中區國稅局函調
      原告於八十七年至九十一年間之綜合所得稅資料結果，原告於斯時僅有利息所
      得，並無薪資所得乙節，有該局回覆之八十七年至九十一年綜合所得稅各類所
      得資料清單在卷足稽。稽以原告係二十年九月二十四日出生，有其年籍附卷可
      參，迄車禍當時已逾七十歲，迄今仍無法提出其於車禍當時確有從事工作之實
      據以供查證，原告此部分之舉證責任即有未盡，是其主張受有工作損失二十八
      萬元云云，委實難信，無從准許。
    4.看護費用部分：原告復主張受傷期間均由家人看護，費用以每月三萬元計算，
      已支出十個月等語。查原告分別自九十二年二月二十四日起至同年五月二十三
      日止、自同年六月二十九日起至同年七月一日止住院治療等情，有光田綜合醫
      院總院、童綜合醫院、伸港忠孝醫院診斷證明書附卷可考，且被告對上開文書
      之真正及住院天數亦不爭執。按原告因本件車禍肇致頭部外傷、腦出血併右側
      癱瘓及失語症，因而住院治療，依其受傷情形，應有專人看護之必要；又該段
      住院期間雖由原告家人看護，而無現實看護費之支出，然家屬出於親情而照顧
      原告生活起居所付出之勞力，非不能評價為金錢，只因兩者身分密切而免除支
      付義務，此種家屬基於身分關係之恩惠，自不能加惠於加害人，仍應衡量及比
      照僱用職業護士看護情形，認原告受有相當於親屬看護費用之損害，且本件原
      告請求每日相當於一千元之看護費損害，尚屬合理適當，因之，原告請求被告
      賠償住院期間家屬看護費在九萬一千元之範圍內，為有理由，應予准許。至於
      原告出院後是否仍須專人照護，未據原告提出任何事證以供斟酌，參以原告陳
      稱目前可以自己走路，有時身體還是會不舒服等語，則原告請求住院期間以外
      之看護費部分，尚屬無據，應予駁回。
    5.精神慰撫金：原告因遭被告所駕自小客車撞擊而受有前述傷害，所受精神及身
      體上之痛苦，不可言喻，故原告請求被告賠償非財產上之損害，自屬有據。本
      件原告國中畢業，有土地六筆、房屋三棟；被告高職畢業，從事塑膠射出工作
      ，月入一萬八千元，無不動產等情，業據彼等陳明在卷，並有彰化縣稅捐稽徵
      處、財政部臺灣省北區國稅局信義稽徵所函覆之歸戶財產查詢清單附卷可佐，
      本院斟酌兩造之身分地位、教育程度、經濟能力、被告加害情形及原告精神所
      受痛苦程度等一切情形，認原告請求被告賠償精神慰撫金五十萬元，宜屬相當
      ，應予准許。
    6.綜上，原告得請求被告賠償之金額為醫療費用一萬七千二百零二元、看護費用
      九萬一千元及精神慰撫金五十萬元，以上合計為六十萬八千二百零二元。
  (三)按損害之發生或擴大，被害人與有過失者，法院得減輕賠償金額或免除之，為民
    法第二百十七條第一項明文規定，此即過失相抵之法則。次按過失相抵之責任減
    輕或免除，非為抗辯，而為請求權一部或全部之消滅，故過失相抵之要件具備時
    ，法院得不待當事人之主張，逕以職權減輕賠償金額或免除之。再依車輛行經無
    號誌之交岔路口時，應減速慢行，作隨時停車之準備；又車輛行至無號誌而無交
    通警察指揮之交岔路口，如同為直行車或轉彎車者，左方車應暫停讓右方車先行
    ，道路交通安全規則第九十三條第一項第三款、第一百零二條第一項第二款分別
    定有明文。查本件被告於前揭時地駕駛自小客車行經無號誌交岔路口時，本應減
    速慢行，作隨時停車之準備，且左方車應停讓右方車先行，而依當時情形又無不
    能注意之情事，竟疏未注意減速慢行並讓右方車先行，即貿然通過該交岔路口，
    以致撞及原告，被告之行為自屬有過失；而原告騎乘上開重型機車行經前該交岔
    路口時，亦因未減速作隨時停車之準備，同屬違反道路交通安全規則之規定，俱
    為肇事原因，參之原告亦陳稱本件車禍雙方均有過失等情，則原告就車禍事故損
    害之發生及擴大，亦與有過失自明。本院審酌本件肇事情節，爰依雙方之過失程
    度，減輕被告賠償金額百分之四十，即被告應賠償原告三十六萬四千九百二十一
    元。末按保險人依強制汽車責任保險法規定給付之保險金，視為加害人或被保險
    人損害賠償金額之一部分；加害人或被保險人受賠償請求時，得扣除之，強制汽
    車責任保險法第三十條亦有明定。而原告已因本件交通事故領取強制汽車責任險
    保險金五十一萬五千四百九十八元，業據其陳明在卷，並有原告所提新光產物保
    險股份有限公司匯款賠付對帳單在卷足考，則原告上開得請求被告賠償之損害金
    額再扣除已受領之保險金金額後，已無餘額。從而，原告本於損害賠償請求權，
    請求被告給付一百五十萬元，為無理由，應予駁回。
　(四)本件事證已臻明確，兩造其餘攻擊、防禦方法及舉證，經本院審酌後，核與判決
　　結果不生影響，自無庸逐一贅論，併此敘明。
五、訴訟費用負擔之依據：民事訴訟法第七十八條。
中　　　華　　　民　　　國　　九十三　　年　　  十一　　月　　二十四　　日
                                    臺灣彰化地方法院民事第一庭
~B審判長　法　　　官　羅培昌
~B　　　　法　　　官　黃倩玲
~B　　　　法　　　官　周莉菁
右為正本係照原本作成。
如對本判決上訴須於判決送達後廿日內向本院提出上訴狀。
中　　　華　　　民　　　國　　九十三　　年　　  十一　　月　  二十四　　日
~B　　　　法院書記官　張清秀
